【裁判字號】    95,訴,1812
【裁判日期】    950912
【裁判案由】    偽造文書
【裁判全文】
臺灣臺中地方法院刑事判決              95年度訴字第1812號
公  訴  人  臺灣臺中地方法院檢察署檢察官
被      告  乙○○
上列被告因偽造文書案件，經檢察官提起公訴（95年度偵字第2198號
），本院判決如下：
    主    文
本件免訴。
    理    由
一、公訴意旨略以：被告乙○○於民國91年3 月28日因故受傷亟
    須住院就醫，竟於當日某時，與黃懷萱（另由檢察官偵辦）
    共同基於行使偽造文書之犯意聯絡，由黃懷萱向甲○○索取
    其健保卡後，即開車搭載被告前往行政院衛生署臺中醫院（
    下稱臺中醫院），由被告當場以「甲○○」名義之健保卡，
    向該醫院之人員及問診醫師行使之，使該管公務員將此不實
    事項登載於職務上所掌之公文書上，並自該日起住院至同年
    4月1日止，足以生損害於甲○○及健保局對全民健康保險被
    保險人請領健保IC卡資料管理之正確性，因認被告涉有刑法
    第216條、第210條、第214 條行使偽造私文書及使公務員登
    載不實罪等語。
二、按案件曾經判決確定者，應諭知免訴之判決，並得不經言詞
    辯論為之，刑事訴訟法第302條第1 款、第307條，分別定有
    明文。又訴訟上所謂一事不再理之原則，關於實質上一罪或
    裁判上一罪，亦均有其適用，最高法院60年台非字第77號著
    有判例，可資參照。
三、查本件被告前被訴於91年3 月28日因故受傷，由甲○○、黃
    懷萱持甲○○之健保卡，將被告送至臺中醫院就診並住院至
    91年4月1日，以此方式詐得免支付醫藥費用之不法利益之詐
    欺取財罪，業經本院93年度易字第663 號判處無罪確定在案
    ；又被告前被訴於上開時間，持甲○○之健保卡前往臺中醫
    院就醫，使該醫院之醫師於公務上所職掌之病歷上為不實之
    記載，記載「甲○○」因傷就診住院，涉犯刑法第214 條明
    知為不實之事項而使公務員登載不實文書罪，業經本院94年
    度易字第1611號判決無罪確定在案，此有上開判決書在卷可
    稽，並有臺灣高等法院被告前案紀錄表在卷可憑。
四、按刑事訴訟程序中，對於被告之行為，應受審判之對象（範
    圍），乃指起訴書（或自訴狀）所記載之被告「犯罪事實」
    （包括與之有連續犯、想像競合犯、牽連犯等具同一案件關
    係之犯罪事實）而言；此項起訴事實亦為被告行使其防禦權
    之範圍。是以若起訴書犯罪事實欄內，對此項行為已予以記
    載，即為法院應予審判之對象。至於起訴書引用之被告犯罪
    法條僅係公訴人主張被告觸犯何一罪名之意見，供法院審判
    之參考，有最高法院83年度台上字第204 號判決要旨可資參
    照。本件公訴人起訴之犯罪事實為被告持甲○○之健保卡前
    往就診並住院，而使醫師於病歷上記載甲○○因傷就診住院
    之事實，並未敘及被告有何行使偽造私文書之犯行，已如前
    述，依前開說明，所犯法條雖引用刑法第216條、第210條，
    惟其行使偽造私文書之犯行既未經起訴，自非本院應予審判
    之對象，而本件與被告上開曾經判決確定之案件，為同一案
    件，爰不經言詞辯論，諭知免訴之判決。
據上論斷，應依刑事訴訟法第302條第1 款、第307條，判決如主
文。
中    華    民    國     95    年    9    月    12    日
                  刑事第二庭  審判長法  官  林清鈞
                                    法  官  郭書豪
                                    法  官  林慧英
上正本證明與原本無異。
如不服本判決，應於送達後10日內向本院提出上訴狀（須附繕本
），上訴於臺灣高等法院臺中分院。
                                    書記官  廖碩薇
中    華    民    國     95    年    9    月    12    日


司法院資訊處製作；財團法人民間司法改革基金會備份。
